臺灣高等法院刑事判決
111年度上訴字第1504號
上  訴  人  臺灣新北地方檢察署檢察官
被      告  廖沁淳




選任辯護人  陳湘傳律師（法扶律師）
上列上訴人因被告詐欺案件，不服臺灣新北地方法院110年度訴
字第957號，中華民國111年1月25日第一審判決（起訴案號：臺
灣新北地方檢察署107年度偵字第8880、20605號，108年度偵字
第27471號），提起上訴，本院判決如下：
    主  文
原判決關於該判決附表一編號4部分所諭知之宣告刑、沒收暨其
應執行刑均撤銷。
廖沁淳犯以網際網路對公眾散布而詐欺取財罪，累犯，處有期徒
刑壹年貳月。
    犯罪事實
一、廖沁淳意圖為自己不法之所有，以網際網路對公眾散布而詐
    欺取財之犯意，先於民國106年8月13日16時11分許前某時向
    陳冠翔(另經原審通緝)購得所收購張閔鈞(經檢察官不起訴
    處分確定)之玉山商業銀行帳號0000000000000號帳戶，隨後
    冒用「林建瑋」名義之暱稱，在社群網站臉書(FACEBOOK)社
    團「數位電視機上盒討論區」，施用佯以刊登出售二手小林
    攪拌器、烤箱訊息之詐術，古翊萱於106年8月17日1時許上
    網瀏覽該訊息並與之聯絡後，因而陷於錯誤而同意以新臺幣
    (下同)13,000元購買攪拌器、3,000元購買烤箱，分於106年
    8月17日8時45分許、同日10時58分許，各匯款交付7,000元
    、3,000元至廖沁淳所收購上述張閔鈞帳戶。嗣因古翊萱發
    現遭騙後報警處理而循線查獲，並於廖沁淳當時位於新北市
    ○○區○○路0段000號7樓之居所，扣得如附表所示之物，而查
    悉上情。
二、案經古翊萱訴由新竹市警察局移送報告臺灣新北地方檢察署
    檢察官偵查起訴。
    理  由
壹、程序方面
    檢察官、被告廖沁淳及其辯護人於本院審判程序中，對於本
    案相關具有傳聞性質的證據資料，均表示不爭執證據能力（
    見本院卷第191至192頁），且本案所引用的非供述證據，也
    是合法取得，依法均可作為認定犯罪事實的依據。
貳、實體方面
一、認定犯罪所憑之證據及理由
  ㈠上開犯罪事實，迭據被告廖沁淳於警詢、檢察事務官詢問、
    原審及本院審理中坦承不諱，核與證人即告訴人古翊萱於警
    詢中證訴之情節相符（偵四卷第73-76頁），並經證人即同
    案被告陳冠翔於警詢及偵查證述明確（偵卷二第5-18頁、第
    173-176頁；偵六卷第145-147頁），且有古翊萱與臉書暱稱
    「林建瑋」之人間對話擷圖25幀、郵政自動櫃員機交易明細
    表及中國信託商業銀行交易明細表翻拍照片各1幀、玉山銀
    行集中作業部106年9月29日玉山個（存）字第1060901213號
    函暨所附交易明細表1份（見偵卷卷四第77至90頁、第435、
    439至445頁）附卷，及如附表所示之物品扣案足資佐證，足
    見被告廖沁淳上開任意性自白經前揭證據補強，應與事實相
    符，可資採為認定事實之依據。
　㈡綜上所述，本案事證明確，被告廖沁淳犯行均堪認定，應予
    依法論科。
二、論罪
　㈠罪名
  ⒈核被告廖沁淳所為，係犯刑法第339條之4第1項第3款之以網
    際網路對公眾詐欺取財罪。
　⒉又告訴人受詐而交其財物匯交至被告廖沁淳指定之帳戶，已
    經失去對於該等財物之支配能力而受有損失，無論詐欺款項
    最終是否為被告掌握，被告詐欺取財之犯行仍屬既遂，附此
    說明。
　㈡刑之加重減輕
  　被告前有多次毒品犯罪，最近一次因違反毒品危害防制條例
    案件，經原審法院以104年度簡字第5111號判決判處有期徒
    刑4月確定，於105年2月15日易科罰金執行完畢，有本院被
    告前案紀錄表1份存卷足佐(見本院卷第51頁)。檢察官就被
    告執行及應依累犯加重之情況說明在案，是被告於徒刑執行
    完畢後，5年以內故意再犯本件有期徒刑以上之罪，為累犯
    ，應依刑法第47條第1項之規定加重其刑。司法院釋字第775
    號解釋，依解釋文及理由之意旨，係指構成累犯者，不分情
    節，一律加重最低本刑，於不符合刑法第59條所定要件之情
    形下，致生行為人所受之刑罰超過其所應負擔罪責之個案，
    不符罪刑相當原則、比例原則。於此範圍內，在修正前，為
    避免發生上述罪刑不相當之情形，法院就該個案應裁量是否
    加重最低本刑；依此，該解釋係指個案應量處最低法定刑、
    又無法適用刑法第59條在內減輕規定之情形，法院應依此解
    釋意旨裁量不予加重最低本刑（最高法院108年度台上字第3
    38號判決意旨參照），被告之犯罪情節，尚乏上開情事，當
    無依上開解釋意旨裁量不予加重最低本刑之餘地，被告及辯
    護人所辯無累犯適用云云，均不足採。
參、撤銷原判決之說明
一、原審認被告對古翊萱犯有加重詐欺罪行明確，據以論罪科刑
    ，固非無見。然古翊萱先後於106年8月17日8時45分許、同
    日10時58分許匯款7,000元、3,000元至張閔鈞玉山商業銀行
    帳號0000000000000號帳戶，旋於同日16時4分以網銀非約定
    跨行轉出1萬元(見偵四卷第439頁交易明細)，與被告係以提
    款機取得詐欺款方式不同，殊缺證據證明被告領取而具犯罪
    所得之處分權，原判決此部分認事用法尚有疏誤，檢察官上
    訴指摘至此，要屬有據。原判決既有上開違誤，即屬無可維
    持，應由本院撤銷原判決附表一編號4所諭知之宣告刑、沒
    收暨其應執行刑。
二、爰審酌被告廖沁淳正值青壯，不思以正當方式獲取財物，竟
    以網路訛詐訊息，詐騙告訴人之財物，不僅侵害他人財產權
    ，甚且嚴重影響社會秩序，所為實屬不該；犯後坦承犯行，
    然未與告訴人達成和解或賠償損失之犯後情形；並斟酌犯罪
    之動機、情節、方式，告訴人遭詐欺之金額；及被告廖沁淳
    自陳學歷為國中肄業、入監前從事清潔工作、未婚(見本院
    卷第194頁)之智識程度、經濟及家庭生活狀況等一切情狀，
    量處如主文第二項所示之刑。
三、沒收
  ㈠按共同正犯犯罪所得之沒收或追徵，應就各人所分得之數為
    之；又所謂各人「所分得」之數，係指各人「對犯罪所得有
    事實上之處分權限」而言，其各成員有無犯罪所得、所得數
    額，係關於沒收、追繳或追徵標的犯罪所得範圍之認定，雖
    非屬犯罪事實有無之認定，不適用「嚴格證明法則」，無須
    證明至毫無合理懷疑之確信程度，事實審法院仍應視具體個
    案之實際情形，於各共同正犯有無犯罪所得，或犯罪所得多
    寡，綜合卷證資料及調查結果，依自由證明程序釋明其合理
    之依據而為認定，倘若共同正犯各成員內部間，對於不法利
    得分配明確時，應依各人實際分配所得宣告沒收；若共同正
    犯成員對不法所得並無處分權限，與其他成員亦無事實上之
    共同處分權限者，自不予諭知沒收；然若共同正犯各成員對
    於不法利得享有共同處分權限時，則仍應負共同沒收之責（
    最高法院106年度台上字第539號判決要旨可資參照）。被告
    就本案詐得之10,000元部分，查無證據證明取得犯罪所得，
    業經說明如前，且出售張閔鈞帳戶之陳冠翔亦於偵查中承認
    與本案被告共犯詐欺(見偵卷六第147頁)，或係其以網路轉
    帳取去，此部分犯罪所得爰不就被告為沒收諭知。
  ㈡本案為警查獲時雖扣得如附表所示之物，並據被告廖沁淳於
    原審供承均為其用於實行詐欺犯罪所用之物（見原審訴字卷
    第453、454頁），惟其中如附表編號2至5所示之物另經原審
    法院以106年度訴字第936號判決宣告沒收，並經本院以107
    年度上訴字第169號判決駁回上訴確定，且本案檢察官起訴
    書亦未聲請宣告沒收，亦非違禁物，為免重覆沒收，茲不於
    本案宣告沒收。
據上論斷，應依刑事訴訟法第369條第1項前段、第364條、第299
條第1項前段，判決如主文。
本案經檢察官林蔚宣提起公訴，檢察官宋有容提起上訴，檢察官
越方如到庭執行職務。
中　　華　　民　　國　 111　　年　　 6 　 月　  28  　日
     　　　　　   刑事第二十三庭審判長法　官  許永煌
                                      法　官  雷淑雯
                                      法　官  吳定亞
以上正本證明與原本無異。
如不服本判決，應於收受送達後20日內向本院提出上訴書狀，其
未敘述上訴之理由者並得於提起上訴後20日內向本院補提理由書
（均須按他造當事人之人數附繕本）「切勿逕送上級法院」。
                                      書記官  郭侑靜
中　　華　　民　　國　　111 　年　　6 　　月　　29　　日
附錄：本案論罪科刑法條全文
中華民國刑法第339條之4
犯第339條詐欺罪而有下列情形之一者，處1年以上7年以下有期
徒刑，得併科1百萬元以下罰金：
一、冒用政府機關或公務員名義犯之。
二、三人以上共同犯之。
三、以廣播電視、電子通訊、網際網路或其他媒體等傳播工具，
    對公眾散布而犯之。
前項之未遂犯罰之。
附表
編號 扣案物名稱及數量 備註 1 黃䕒嫺新光銀行帳戶存摺1本及提款卡1張 帳號0000000000000號 2 新臺幣8,000元  3 ASUS ZEN Pad平板1台 含門號0000000000號SIM卡1張 4 Taiwan Mobile動電話1支 含門號0000000000號SIM卡1張 5 桌上型電腦1組 含螢幕、鍵盤、滑鼠 6 吳俊德郵局帳戶存摺1本 帳號00000000000000號